臺灣臺南地方法院刑事判決　　　　　　　　　　　　九十二年度交易字第二五號
　　公　訴　人　臺灣臺南地方法院檢察署檢察官
　　被　　　告　甲○○
右列被告因公共危險案件，經檢察官提起公訴（九十二年度偵字第九二四三號），本
院判決如左：
    主  文
甲○○服用酒類，不能安全駕駛動力交通工具而駕駛，處有期徒刑貳月，如易科罰金
，以參佰元折算壹日。
    事  實
一、甲○○於民國九十二年八月六日下午，在嘉義縣嘉義農場附近，與友人飲用啤酒
    及米酒等酒類返家後，業已達於不能安全駕駛動力交通工具之程度，竟仍於同日
    下午四時許，自其位於台南縣楠西鄉○○村○○路（即省道台三線公路）一０三
    之六號之住處前，駕駛車牌號碼ＵＨ─０九二一號自用小客車，由東往西方向，
    欲倒車進入省道台三線公路行駛時，因不勝酒力導致駕車操控能力變差，而疏未
    注意倒車時應謹慎緩慢後倒，且未注意其他車輛，即貿然倒車行駛，以致不慎與
    由乙○○所駕駛，沿前述省道台三線公路，由北往南方向，同時倒車欲停放於路
    旁之車牌號碼ＵＨ─０六五九號自用小貨車發生碰撞。後經警據報前往現場處理
    ，並於同日下午六時五分許，在台南縣警察局玉井分局測得甲○○之吐氣酒精濃
    度，仍高達每公升０．七０毫克，而查獲上情。
二、案經台南縣警察局玉井分局報請臺灣臺南地方法院檢察署檢察官偵查起訴。
    理  由
一、被告甲○○雖坦承於本件車禍發生前，曾飲用啤酒及米酒等酒類飲料，後來其所
    有之上開小客車並與證人乙○○所駕駛之小貨車發生碰撞，以及車禍發生後經警
    測得之吐氣酒精濃度為每公升０．七０毫克等事實，然矢口否認有何酒後駕車之
    公共危險犯行，辯稱：車禍發生當時其係在家中，並未駕駛上開小客車倒車行駛
    。本件車禍之發生，係證人乙○○駕駛小貨車倒車不慎撞及其所有之小客車所致
    ，其在屋內聽見撞擊聲，才立即到外面察看，車禍發生後其並未從駕駛座出來，
    亦無任何酒後駕車之公共危險行為云云。
二、經查：
    （一）被告甲○○於本件車禍發生前，曾飲用啤酒及米酒等酒類，且其發生車禍
          後經警在台南縣警察局玉井分局所測得之吐氣酒精濃度，為每公升０．七
          ０毫克等情，除據其供認屬實外，並有吐氣酒精濃度測試報告單一紙附卷
          可參。又被告於本件車禍發生時，確實駕駛其所有之右述小客車倒車行駛
          ，肇事後並自該小客車之駕駛座出來等事實，除經證人即駕駛小貨車與被
          告所駕駛之小客車發生碰撞之乙○○於警詢時及偵查中指證歷歷外，並有
          道路交通事故現場圖、道路交通事故調查報告表（一）、（二）、刑法第
          一百八十三條之三案件測試觀察紀錄表各一份及道路交通事故現場蒐證照
          片八張在卷可考。
    （二）其次，證人乙○○亦於本院審理時到庭具結證稱：當天其係要拿磅秤給親
          家，當時其要倒車時，在車上便感覺到車子有碰撞的情形，被告甲○○所
          有之小客車當時係在其駕駛座旁位置那邊即右側，碰撞之後其自所駕駛小
          貨車駕駛座後面之透明玻璃往後看，確實看到被告開車倒車，撞到後再往
          前移動，其並有親眼看見被告自該小客車下車，並隨即與其理論等語（詳
          見本院九十二年十二月二十五日審判筆錄），此就證人於審理中到庭具結
          作證，係以刑事責任擔保其證言之真實性以觀，證人乙○○之前開證述內
          容，應無不可採信之理。另參酌證人乙○○自警詢之初，直至本院審理中
          到庭具結作證時，均明確指稱：其確實看到被告於肇事後自該小客車之駕
          駛座下來等情（九十二年八月六日警詢筆錄、九十二年八月二十八日偵訊
          筆錄及上開審筆錄參照），且其屢次證述之內容，經核亦無明顯之出入，
          故證人乙○○於審理中所為之前開證詞內容，應尚值採信。
    （三）再者，詳細觀察本件卷附之道路交通事故現場蒐證照片中有關肇事車輛之
          受損情形照片內容，可知證人乙○○所駕駛小貨車之主要受損位置，係在
          車身右側油箱加油孔處附近（詳見偵查卷宗第十五頁正面上方之照片），
          而被告甲○○所有之小客車主要受損位置，則係在車後行李箱右側倒車燈
          上方附近受到撞擊（偵查卷宗第十六頁正面、第十七頁正面上方之照片參
          照）。又被告所有之小客車主要受損位置之撞擊情形，係屬一處集中凹陷
          之撞擊痕跡，而非延長型之擦撞拖痕，且撞擊結果並造成後行李箱蓋掀起
          之狀態等情，除有上述道路交通事故現場蒐證照片在卷可憑外，並有被告
          所提出之詳細車損照片十張附卷可考（參見本院審理卷宗第二十一頁至二
          十三頁之照片），據此車輛受損結果研判，可推知被告所有之上開小客車
          ，於本件車禍發生時，其車後方行李箱處，應當受有由西往東方向之猛烈
          撞擊力道。而此就證人乙○○係駕駛小貨車由北往南方向倒車，以及被告
          所有之小客車係垂直停放於該處道路外側之橋上空地等情形加以判斷，假
          若被告所有之小客車，於發生車禍當時未曾有任何移動，則證人乙○○所
          駕駛之小貨車，即需以大角度往右後方倒車之方式行駛，始可能造成該小
          客車此等嚴重之受損結果；否則證人乙○○所駕駛之小貨車倒車時，如僅
          係不慎偏右擦撞停於前述位置之小客車，則該小客車之車後受損狀況，依
          理只會造成凹陷程度輕微之拖擦痕跡。另再參酌道路交通事故現場蒐證照
          片內容，亦可發現被告所有之小客車停放位置之左右兩側，均難以併排停
          放一輛自用小貨車（參見偵查卷宗第十六頁正面之照片），且該小客車停
          放之位置，係在有人居住之住宅前橋上空地，衡情肇事當時，證人乙○○
          應無欲將其所駕駛之小貨車，往右後方倒車而要垂直停放於被告所有小客
          車旁之可能。據此，證人乙○○既僅係欲倒車平行停放於本件事故地點之
          路邊，則其縱有倒車偏右而駕駛不當之情形，然終至以如此大角度往右後
          方倒車之方式行駛之可能性，經核實屬甚低。從而，本件車禍發生當時，
          被告所有之小客車應尚有往後倒退之行駛狀態，始可能造成此等垂直路面
          方向之猛烈撞擊力。此外，本件車禍發生當時，被告所有之小客車附近並
          無他人出現，則該小客車係被告所親自駕駛並有倒車之行為，應無疑問。
          基此，被告上開所辯：本件發生車禍時，其並未駕駛該小客車云云，亦顯
          係犯後卸責之詞，而不足採信。
    （四）按刑法第一百八十五條之三所稱服用酒類或其他相類之物，不能安全駕駛
          動力交通工具之公共危險條款，則屬抽像危險犯之規定，此種抽象危險犯
          係伴隨飲酒過量駕車之行為而當然成立。換言之，只需客觀上有此種行為
          出現，危險即視為存在，是否果真肇事，並不影響公共危險罪責之成立，
          然如確實因之駕車肇事，其刑責之明顯性，自更不待言。又參考德國、美
          國之認定標準，對於酒精濃度呼氣已達每公升０．五五毫克或血液濃度達
          ０．一一％以上，肇事率為一般正常人之十倍，認為已達「不能安全駕駛
          」之標準；至於上揭數值以下之行為，如輔以其他客觀事實得作為「不能
          安全駕駛」之判斷，亦認為應依刑法第一百八十五條之三之規定移送法辦
          處以刑罰，此有法務部八十八年五月十八日法八八檢字第００一六六九號
          函可資參照。
    （五）被告甲○○於上述時、地，有酒後駕駛小客車倒車而肇事之事實既可認定
          ，且如前述，被告駕車肇事後經警測得之吐氣酒精濃度為每公升０．七０
          毫克，該數值業已超過法務部所提供參考之吐氣酒精濃度每公升０．五五
          毫克之標準，足認被告酒後駕車當時之注意力已無法集中，飲酒後確已影
          響其判斷力及肢體協調能力，故被告駕車當時業已不能安全駕駛之程度甚
          明。況被告後來更因不能安全駕駛之行為，而倒車不慎肇事，且經警查獲
          後，詢問過程中並有語無倫次、含糊不清及多話等現象，亦有上開刑法第
          一百八十三條之三案件測試觀察紀錄表一份載明可考，此等結果均更加證
          明其於上開時、地，酒後駕駛小客車時即已處於不能安全駕駛之狀態。從
          而，本件事證已甚明確，被告酒後駕車之公共危險犯行，應可認定。
三、核被告甲○○所為，係犯刑法第一百八十五條之三之重大違背駕駛安全罪。本院
    審酌被告犯罪之動機、生活狀況、品行、智識程度，以及被告酒後駕車雖未造成
    嚴重之損害結果，然其飲酒後業已不能安全駕駛動力交通工具，竟仍貿然駕駛小
    客車，其行為將會嚴重危害往來交通安全，又其肇事約二小時後，經警測得之吐
    氣酒精濃度仍達每公升０．七０毫克，足見其惡性並非輕微，另其犯罪後不僅未
    能坦白承認所為，且更否認曾有駕車之事實，以圖脫免刑責，其犯罪後態度經核
    亦非良好等一切情狀，量處如主文所示之刑，並諭知易科罰金之折算標準。
據上論斷，應依刑事訴訟法第二百九十九條第一項前段，刑法第一百八十五條之三、
第四十一條第一項前段，罰金罰鍰提高標準條例第二條，判決如主文。
中    華    民    國      九十三        年      一      月      八      日
                                  臺灣臺南地方法院交通法庭
                                      審判長法  官  陳振謙
                                            法  官  李銘洲
                                            法  官  陳志成
右正本證明與原本無異。
如不服本判決，應於判決送達後十日內，向本院提出上訴狀。
                                            書記官  黃瓊蘭
中    華    民    國      九十三        年      一      月      八      日
附錄法條：
刑法第一百八十五條之三
服用毒品、麻醉藥品、酒類或其他相類之物，不能安全駕駛動力交通工具而駕駛者，
處一年以下有期徒刑、拘役或三萬元以下罰金。
